【裁判字號】    97,訴緝,251
【裁判日期】    980227
【裁判案由】    偽造文書等
【裁判全文】
臺灣板橋地方法院刑事判決             97年度訴緝字第251號
公  訴  人  臺灣板橋地方法院檢察署檢察官
被      告  丁○○
上列被告因詐欺案件，經檢察官提起公訴（95年度偵字第17646
號、95年度偵緝字第51、52、53號）及移送併案審理（95年度偵
字第20020 號案件），本院判決如下：
    主  文
丁○○連續意圖為自己不法之所有，以詐術使人將本人之物交付
，處有期徒刑伍月，如易科罰金以銀元佰元折算壹日。
    事  實
一、丁○○基於為自己不法所有之概括犯意，自民國（下同）93
    年7 月間起至94年3 月止，以在網際網路之「雅虎奇摩拍賣
    」及「ebay拍賣」網站上均刊登佯稱拍賣數位相機或攝影機
    之不實拍賣訊息及圖片，使甲○○、乙○○、丙○○、戊○○4 人先後信以為真，丁○○再先後發送佯稱標得上開數位
    相機或攝影機之不實手機簡訊或電子郵件予甲○○、乙○○
    、丙○○、戊○○4 人，致甲○○、乙○○、丙○○、戊○○4 人均因之陷於錯誤，而先後於93年7 月13日、9 月29日
    、11月22日、94年3 月3 日，各自提款機匯款各新臺幣（下
    同）23800 元、5000元、14000 元、35000 元至丁○○指定
    之上海銀行或第一銀行帳戶內。嗣因甲○○、乙○○、丙○○、戊○○4 人久候上開數位相機或攝影機未獲，且事後連
    絡丁○○其人未著，始知受騙。
二、案經甲○○、丙○○先後訴由台北縣政府警察局汐止分局、
    中和分局報請及乙○○訴由台中縣政府警察局豐原分局報請
    臺灣台中地方法院檢察署檢察官，呈請臺灣高等法院檢察署
    核令移轉臺灣板橋地方法院檢察署檢察官偵查起訴及移送併
    案審理。
    理  由
壹、有罪部分：
一、上開事實業據被告丁○○於本院審理時坦承不諱，核與告訴
    人甲○○、乙○○、丙○○、戊○○4 人分別於警訊及偵查
    中指訴之情節，均相符合，復有上海銀行函文、第一銀行函
    文、匯款單、手機簡訊照片、電子郵件連絡網頁列印資料各
    乙份，在卷可稽，足堪認定。被告上開詐欺犯行已臻明確，
    應予依法論科。
二、核被告所為，係犯刑法第339 條第1 項之意圖為自己不法之
    所有，以詐術使人將本人之物交付罪。被告上開犯罪後，刑
    法第33條、第41條、第56條有關法定罰金刑、易科罰金、連
    續犯之規定，業於94年2 月2 日經修正公布（按連續犯之規
    定，則係經修正廢止），並自95年7 月1 日起生效施行；又
    刑法施行法第1 條之1 有關罰金刑提高之規定，亦於95年6
    月14日經修正公布，並自95年7 月1 日起生效施行，經本院
    比較修正前後之規定，以修正前之規定，為有利於被告，應
    依刑法第2 條第1 項前段之規定，從修正前刑法第33條、第
    41條、第56條、修正前罰金罰鍰提高標準條例第2 條之規定
    處斷；又臺灣板橋地方法院檢察署檢察官移送併案審理（即
    被害人戊○○）部分，因與公訴人原起訴上開犯罪事實間，
    有修正前刑法第56條連續犯之裁判上一罪關係，依刑事訴訟
    法第267 條之規定，應併為公訴人原起訴效力所及，本院自
    應併予審理，合先敘明。被告先後4 次以上開詐術詐取告訴
    人甲○○、乙○○、丙○○、戊○○4 人上開財物之行為間
    ，其時間緊接，所犯構成要件相同，顯係基於同一之概括犯
    意所為，為連續犯，應依修正前刑法第56條之規定，論以一
    罪，並加重其刑。爰審酌被告本件犯罪之動機、目的、手段
    、所詐得之數額及其犯罪後之態度等一切情狀，處如主文所
    示之刑，併諭知易科罰金之折算標準，以資懲儆。又被告上
    開4 次詐欺之犯罪時間，雖均係於96年4 月24日之前，惟因
    被告在中華民國九十六年罪犯減刑條例於96年7 月16日實施
    前，已遭本院依法通緝在案，竟未於96年12月31日前自動歸
    案接受審判，依該條例第5 條之規定，自不得予以減刑，附
    此敘明。
貳、不另為無罪諭知部分：
一、本件公訴意旨另以：被告丁○○意圖為自己不法之所有，基
    於概括犯意，利用得自由進出友人即告訴人己○○位於台北
    縣中和市○○路378 巷1 之4 號住處之機會，自91年6 月間
    起至92年3 月止，連續竊取告訴人己○○所有置放於房間抽
    屜內之信用卡後，意圖為自己不法之所有，基於概括之犯意
    ，自竊得之日起至92年3 月間止，連續以持卡至自動櫃員機
    預借現金之方式，或持卡至台北縣市各商店，盜刷購買商品
    之方式，盜刷竊得之信用卡（被告丁○○所竊之信用卡及盜
    刷之金額詳如起訴書附表二所示），復基於偽造私文書之概
    括犯意，連續在簽帳單上偽造「己○○」之署押，用以表示
    係真正持卡人告訴人己○○購買商品之意思表示，再交付予
    各該特約商店店員，均足以生損害於告訴人己○○、如起訴
    書附表二所示之發卡銀行及特約商店之交易安全，並使各發
    卡銀行及特約商店店員均陷於錯誤，誤認係真正持卡人己○○欲預借現金或購買商品，而給付現金或交付購買商品予丁○○。嗣於92年3 月間，告訴人己○○分別接獲各家銀行催
    繳帳款電話時，始知信用卡被盜刷之情事而報警處理，因認
    被告此部分所為另涉有刑法第216 條、第210 條之行使偽造
    私文書罪嫌、第320 條第1 項之竊盜罪嫌及第339 條第1 項
    之詐欺取財罪嫌云云。
二、按「犯罪事實應依證據認定之，無證據不得認定犯罪事實」
    ，刑事訴訟法第154條第2項定有明文。
三、訊據被告丁○○固坦承於上開時地持用告訴人己○○所有如
    起訴書附表二所示之5 張信用卡刷卡消費如起訴書附表二所
    示之金額，惟堅決否認上開犯行，辯稱：伊雖有先後刷卡消
    費如起訴書附表示所示之金額，惟上開5 張信用卡係己○○
    借伊使用，伊並未有竊取該5 張信用卡，再先後持以盜刷如
    附表二所示之金額等語。經查：公訴人認被告丁○○另涉有
    上開犯嫌，無非係以告訴人己○○之單一指訴及上開5 張信
    用卡之刷卡消費明細等，為其僅有之論據。惟此部分犯罪事
    實業據被告本人偵查中及本院審理時均堅決否認在卷，辯稱
    ：上開5 張信用卡均係己○○出借予他使用者等語，核與花
    旗銀行95年3 月28日（九十五）政查字第8991號函稱「....
    二、查客戶己○○於92年5 月11日向本行要求掛失信用卡，
    但被客服人員套出其將信用卡交由他人使用，帳款部分亦由
    他人繳交，故客服人員拒絕該信用卡之掛失申請。.... 」
    乙情相符，此有花旗銀行上開95年3 月28日（九十五）政查
    字第8991號函乙份，在卷可稽，且告訴人己○○另於90年8
    月27日向台灣美國運通國際股份有限公司（下稱美國運通公
    司）申請信用卡乙張時，其申請書上所填寫之「信用卡及帳
    單地址」，亦為被告住所之「台北縣中和市○○路○ 段2 巷
    5 弄11號3 樓」乙址，此有美國運通公司95年5 月25日95美
    通字第0535號函及其所附申請書影本各乙份可稽，足堪認定
    ，是花旗銀行上開95年3 月28日（九十五）政查字第8991號
    函所述內容，應非屬虛偽杜撰之詞，至為灼然。又上開花旗
    銀行信用卡之申請掛失時間係「92年5 月11日」，乃係被告
    被訴盜刷上開5 張信用卡之後之時間，此有本院針對起訴書
    附表二之犯罪行為所做附表二之細目乙份可佐（按被告被訴
    最後乙筆盜刷信用卡時間為「92年3 月27日」），惟告訴人
    己○○於知悉被告盜刷其上開5 張信用卡時，竟僅對上開花
    旗銀行信用卡乙張申請掛失而已，其他萬泰銀行、中華商銀
    、中國商銀3 張信用卡，告訴人己○○則從未有同時一併或
    接續申請掛失之動作，此亦有萬泰銀行95年3 月27日金卡字
    第09593550041 號函、中華商銀95年4 月4 日（95）中銀卡
    字第0164號函及中國商銀95年3 月21日（95）中卡字第0488
    號函可佐，亦核與一般常人於知悉多張信用卡同時遭竊盜刷
    時，均會同時或接續申請掛失該多張信用卡乙節有違；另被
    告刷卡使用上開5 張信用卡之時間，先後自91年8 月29日起
    至92年3 月27日，長達近7 月之久，且被告先後刷卡或預借
    現金之次數更累計多達40筆以上，而證人即告訴人己○○於
    本院審理時亦證稱：「（請提示本署95年偵緝字第52號卷第
    15頁花旗銀行回函，其上說該銀行的客服人員套出你將信用
    卡交由他人使用，帳款部分亦由他人繳交，故客服人員拒絕
    該信用卡之掛失申請，為何與你剛才所述被偷不同？）....
    ，因為當時我向花旗銀行掛失時講錯話了，我一緊張之下就
    講錯話了，.... 」 、「（台北市○○區○○路281 之1 號
    是何處？）是我之前上班的7-11」、「（根據卷內資料，花
    旗銀行信用卡帳單地址即是上開地址，你在申請信用卡之後
    ，有無收到任何花旗銀行的繳費通知？）沒有」、「（既然
    沒有，為何有人幫你繳費？）我不知道」、「（請提示上開
    偵卷第13 7頁，你在偵查中檢察官問你為何戶籍地址與居住
    地址為何會有不同人填寫之情形，你看完之後說當初你填資
    料他說要我填緊急聯絡人地址，所以你就填那個地址，因此
    那是你填的沒錯，並說申請時，你知道上開地址是丁○○的
    地址，與你剛才所述不同，實際情形為何？）申請書上申請
    人的簽名是我簽的，.... 」 、「（你申請萬泰銀行信用卡
    之後，有無收到該銀行的繳費通知？）沒有」、「（萬泰銀
    行信用卡申請書上所載帳單及郵寄地址為台北市○○○路13
    1 之1 號是何地方？）我是之前去代班的超商」、「（你申
    請中國國際商業銀行的信用卡，留的帳單地址為何處？）忘
    記了」、「（請提示上開偵查卷第163 頁，你剛說你有申請
    中華商業銀行的信用卡，該份申請書是否你填寫的？）全部
    都是我寫的」、「（請提示上開偵查卷第163 頁，該份申請
    書帳單的地址是寄到何處？）台北市○○路305 號，是我上
    班超商的地點」、「（為何你申請信用卡都留你上班的地點
    ，而從這些地點的公司性質來看都是屬於短期工的性質？）
    因為是同一個店長所管的」、「（你的意思是說信用卡帳單
    寄到這些地點你都可以收到？）對」、「（提示上開偵查卷
    第34頁萬泰銀行京華城京華卡申請書，該份申請書是否是你
    親自向銀行提出申請書或是有委託別人幫你向銀行提出申請
    書？）萬泰銀行來我上班的地方推廣，我就收起來，是我把
    申請書交給銀行的」、「（你怎麼會交一份申請人地址寫台
    北縣中和市○○路○ 段2 巷5 弄11號3 樓且又不是由你寫下
    該地址的申請書給銀行？）我連看都沒有看，我就交出去」
    、「（在何處交出去？）我在我上班的地方值夜班時，承辦
    業務有過來，我就把申請書交給他」、「（你剛才說『我沒
    有將信用卡交給被告使用，因為當時我向花旗銀行掛失時講
    錯話了，我一緊張之下就講錯話了』，你當時是講錯什麼話
    ？）沈默不答」、「（你說在家裡失竊是放在家裡的何處？
    ）五張信用卡都是放在我房間書桌的抽屜裡，當時五張都放
    在一起」、「（被告有辦法進去你家裡你的房間裡嗎？）沒
    有」、「（你家裡有被破壞而失竊的痕跡嗎？）沒有」、「
    （被告於失竊當時是否有你家的鑰匙？）沒有」等語（見本
    院卷98年2 月5 日審判筆錄）綦詳，足證告訴人己○○對萬
    泰銀行、中國商銀行及中華商銀上開信用卡申請後之每月帳
    單，應均能收到，始為合理，則告訴人己○○焉有於事後近
    7 月之久後，始經銀行告知其上開5 張信用卡遭被告盜刷，
    而知悉被告上開犯嫌之可能，是告訴人己○○指訴被告此部
    分犯嫌云云，揆諸上述，顯尚存重大疑點，被告辯稱上開5
    張信用卡均係告訴人己○○同意而交付其刷卡或預借現金使
    用等語，尚非不足採信，至為灼然。此外，復查無其他任何
    積極事證足資證明被告確公訴人所指此部分犯行，自屬不能
    證明被告上開犯罪，惟因公訴人認被告此部分犯行與其經本
    院論罪科刑部分間有刑法修正前連續犯及牽連犯之裁判上一
    罪關係，爰不另為無罪之諭知，附此敘明。
據上論斷，應依刑事訴訟法第299 條第1 項前段，刑法第2 條第
1 項前段、修正前第56條、第339 條第1 項、修正前第41條第1
項前段，罰金罰鍰提高標準條例第1 條前段、修正前第2 條，判
決如主文。
本案經檢察官黃筵銘到庭執行職務。
中    華    民    國    98    年    2     月    27    日
                  刑事第七庭  審判長法  官  戴嘉清
                                    法  官  陳信旗
                                    法  官  林晏鵬
以上正本證明與原本無異
如不服本判決應於送達後10日內向本院提出上訴狀
                                    書記官  陳映孜
中    華    民    國    98    年    2     月    27    日
附錄法條：刑法第339 條
中華民國刑法第339條
（普通詐欺罪）
意圖為自己或第三人不法之所有，以詐術使人將本人或第三人之
物交付者，處5年以下有期徒刑、拘役或科或併科1千元以下罰金
。
以前項方法得財產上不法之利益或使第三人得之者，亦同。
前二項之未遂犯罰之。


司法院資訊處製作；財團法人民間司法改革基金會備份。
